【裁判字號】    90,易,1214
【裁判日期】    900518
【裁判案由】    違反能源管理法
【裁判全文】
臺灣高雄地方法院刑事判決                          九十年度易字第一二一四號
    公  訴  人  臺灣高雄地方法院檢察署檢察官
    被      告  戴茂原
右列被告因違反能源管理法案件，經檢察官提起公訴（八十九年度偵字第一二五九五
號、第二○六○四號、九十年度偵字第二二○八號），本院判決如左：
    主  文
戴茂原未經許可而經營中央主管機關指定之能源產品之銷售業務，處有期徒刑參月，
如易科罰金以參佰元折算壹日。
柴油壹萬貳仟公升，沒收。
    事  實
一、戴茂原明知柴油為經中央主管機關指定，非經許可不得經營銷售業務之能源產品
    ，竟意圖營利，基於經營柴油銷售業務之犯意，自民國八十九年四月間起，以每
    公升新臺幣（下同）七元至九點五元不等之價格，在高雄縣林園鄉林園工業區內
    不詳處所，多次向郭欽城（另行審結）購入柴油，並自八十九年四月間起，利用
    車號ＩＷ－四一七號營業用大貨車經營柴油之銷售業務，將購自郭欽城處之柴油
    載往台南縣佳里鎮等處，以每公升十元左右之價格，銷售柴油予王登科等人，賺
    取差額謀利。嗣於八十九年六月一日晚間六時許，戴茂原駕駛車號ＩＷ－四一七
    號營業用大貨車載運柴油途經國道一號高速公路北向三四五公里處時，為警當場
    查獲，並扣得總重十公噸之柴油。後於八十九年九月十一日中午十二時三十分許
    ，戴茂原駕駛ＩＷ－四一七號營業用大貨車載運前開柴油途經高雄市小港區○○
    ○路、平和東路口時，為警再度查獲，並扣得同前之柴油一萬二千公升。
二、案經高雄縣警察局保安警察隊報請臺灣高雄地方法院檢察署檢察官偵查起訴。
    理  由
一、訊據被告戴茂原固坦承自八十九年四月間起，在高雄縣林園鄉林園工業區，多次
    向綽號「阿欽」之成年男子購入柴油，並以車號ＩＷ－四一七號營業用大貨車將
    之載往台南縣佳里鎮等處，供給證人王登科等人使用之事實，惟矢口否認有何違
    反能源管理法之犯行，辯稱：伊是以每公升九點五到十元的價格，向綽號「阿欽
    」的人買柴油，並以相同的價錢提供給同在工地工作的王登科等人使用，並沒有
    從事柴油的銷售業務云云。
二、經查：(一)被告於八十九年六月一日、八十九年九月十一日為警查獲之油品油樣，
    經送請中國石油股份有限公司煉製研究所燃料組化驗結果，均屬能源管理法第二
    條第一項所稱「石油及其產品」，與經濟部經（八八）能字第八八四六二二一九
    號公告能源產品認定基準之「柴油」規範相符，此有經濟部取締違法經營油品會
    報執行小組高雄執行分組八十九年七月十七日高處（八九）高執字第八九○七○
    三三八號函附之中國石油股份有限公司煉製研究所燃料組實驗室ＦＵ00000
    000號檢驗報告書、八十九年十一月二日高處（八九）高執字第八九一一○○
    二九號函附之中國石油股份有限公司煉製研究所燃料組實驗室ＦＵ000000
    00號檢驗報告附卷可稽。(二)被告雖辯稱其並未營利，惟被告於警訊即供稱係以
    每公升九點五元之價格向「阿欽」購入柴油（見八十九年九月十一日警訊筆錄）
    ，並稱於八十九年六月一日查獲之柴油十公噸價值約七、八萬元（見八十九年六
    月一日警訊筆錄），是以八十九年六月一日查獲之柴油密度為零點八四，扣案十
    公噸之柴油體積約在一萬二千公升左右，以八萬元之價格折算，每公升之價格僅
    在七元左右，輔以證人王登科證稱被告係以十元左右之價格提供柴油予其使用（
    見八十九年度偵字第一二五九五號偵查卷第二十七頁），顯見被告確有從中賺取
    差額之情形；況且，被告曾於八十九年四月二十一日、四月二十八日、五月十五
    日、五月十七日，自學甲郵局分別匯款十八萬六千元、二十五萬六千元、十八萬
    四千元、九萬二千元至郭欽城所有東港郵局局號第○四八一一三之一號、帳號○
    五二二○六之二號帳戶，有高雄市政府警察局小港分局八十九年十一月十六日高
    市警港分刑字第一四五七五號函及函附之匯款單影本三紙可佐，足見被告向郭欽
    城購入之柴油數量非小，被告更需親自前往高雄縣林園鄉載運柴油，再運往台南
    縣佳里鎮等處供證人王登科等人使用，是被告顯需有相當成本之支出，若無任何
    利益可圖，被告何需大費周章為之，益見被告所辯並無營利之詞為不可採。此外
    ，並有柴油一萬二千公升扣案可稽。事證明確，被告犯行洵堪認定。
三、按柴油係能源管理法第二條第一款所稱之石油及其產品之能源，未經許可，不得
    銷售。核被告所為，均係犯能源管理法第二十條之一未經許可而經營中央主管機
    關指定之能源產品之銷售業務罪。被告多次販賣柴油犯行，係其經營業務範圍，
    均應包括於一個經營銷售柴油業務之範疇，為實質上一罪，僅能單純成立一個未
    經許可經營柴油銷售業務罪名。審酌被告未經許可而經營中央主管機關指定能源
    產品之銷售業務，破壞社會經濟秩序，且擅自經營銷售柴油之業務，欠缺相關之
    安全設備，對周圍環境之公共安全影響甚大，惟念其尚無不良素行，應係一時失
    慮所致等一切情狀，量處如主文所示之刑；又按刑法第四十一條已於九十年一月
    十日經總統公布施行，並於同年月十二日生效，該條規定：「犯最重本刑為五年
    以下有期徒刑之刑之罪，而受六個月以下有期徒刑或拘役之宣告，因身體、教育
    、職業、家庭之關係或其他正當事由，執行顯有困難者，得以一元以上三元以下
    折算一日，易科罰金。但確因不執行所宣告之刑，難收矯正之效，或難以維持法
    秩序者，不在此限。」、「併合處罰之數罪，均有前項情形，其應執行之刑逾六
    月者，亦同」，被告所犯違反能源管理法之罪，係一年以下有期徒刑之罪，且科
    處六個月以下有期徒刑，被告犯罪時間雖在上開條文修正生效前，然依刑法第二
    條第一項前段規定，行為後法律有變更者，原則上適用裁判時之法律，復經新舊
    法比較結果，新修正之條文對於易科罰金之條件有利於行為人，故依刑法第二條
    第一項前段規定，被告所宣告之刑，應依新修正之刑法第四十一條第一項規定，
諭知如易科罰金之折算標準。扣押之柴油一萬二千公升為銷售之產品，應依能源
    管理法第二十條之一之規定併予宣告沒收。又被告雖於八十九年六月一日、八十
    九年九月十一日分別為警查獲，並將查扣之柴油均交由被告保管，有國道公路警
    察第五警察隊查獲能源管理法證物保管收據、保管切結書各一紙可按，惟被告已
    清楚供稱查獲之柴油均屬同一，且八十九年六月一日查獲之柴油十公噸，體積約
    為一萬二千公升，與第二次查獲之柴油體積相當，足見警方先後查獲之柴油應屬
    同一無疑，附此敘明。
四、公訴意旨另以：被告自八十九年一月起至三月底止，利用車號ＩＷ－四一七號營
    業用大貨車經營柴油之銷售業務，將購自郭欽城處之柴油載往台南縣佳里鎮等處
    ，以每公升十元左右之價格，銷售柴油予王登科等人，賺取差額謀利。嗣於八十
    九年六月一日晚間六時許，戴茂原駕駛車號ＩＷ－四一七號營業用大貨車載運柴
    油途經國道一號高速公路北向三四五公里處時，為警當場查獲，並扣得總重十公
    噸之柴油。後於八十九年九月十一日中午十二時三十分許，戴茂原駕駛ＩＷ－四
    一七號營業用大貨車載運前開柴油途經高雄市小港區○○○路、平和東路口時，
    為警再度查獲，並扣得同前之柴油一萬二千公升。因認被告部分亦涉有能源管理
    法第二十條之一之罪嫌等語。
五、按犯罪事實應依證據認定，無證據不得推定其犯罪事實，刑事訴訟法第一百五十
    四條定有明文。訊據被告堅詞否認有何公訴人所指此部分之犯行，辯稱：伊是從
    八十九年四月開始才有提供柴油給別人用等語。經查，證人王登科到庭證稱係自
    八十九年四月間起，始以每公升約十元之價格向被告購買柴油（見本院九十年五
    月八日訊問筆錄），且被告係自八十九年四月間起，始有連續匯款進入郭欽城所
    有東港郵局帳戶之行為，已如前述，是被告辯稱係自八十九年四月間起向「阿欽
    」購買柴油之詞為可採。此外，本院復查無其他積極證據足認被告確有公訴人所
    指此部分之犯行，惟公訴意旨認被告此部分與前揭論罪科刑之銷售柴油部分有實
    質上一罪之關係，爰不另為無罪之諭知。
據上論斷，應依刑事訴訟法第二百九十九條第一項前段，能源管理法第二十條之一，
刑法第二條第一項前段、第十一條、修正後第四十一條第一項，罰金罰鍰提高標準條
例第二條，判決如主文。
中      華      民      國      九十      年      五      月    十八    日
      臺灣高雄地方法院刑事第  庭
                                      法  官    曾  淑  娟
右正本證明與原本無異。
如不服本判決，應於判決送達後十日內，向本院提出上訴狀。
                                      書記官    陳  恩  如
中      華      民      國      九十      年      五      月   二十一   日
附錄本判決論罪之法條：
能源管理法第二十條之一：
未經許可而經營中央主管機關指定之能源產品之輸入、輸出、生產、銷售業務者，處
一年以下有期徒刑、拘役或科或併科新台幣三十萬以下罰金，並得沒收其輸入、輸出
、生產、銷售之產品。


司法院資訊處製作；財團法人民間司法改革基金會備份。
